【裁判字號】    94,醫,14
【裁判日期】    950829
【裁判案由】    損害賠償
【裁判全文】
臺灣高雄地方法院民事判決                94年度醫字第14號
原      告  庚○○○
            丁○○
            戊○○
            己○○
共      同  郭憲文律師
訴訟代理人
複代理人    陳豐裕律師
            黃奉彬律師
被      告  高雄醫學大學附設中和紀念醫院
法定代理人  丙○○
被      告  甲○○
            乙○○
共      同  王伊忱律師
訴訟代理人
            陳景裕律師
複代理人    周耀門律師
上列當事人間損害賠償事件，經本院於民國95年8月15日言詞辯
論終結，判決如下：
    主      文
原告之訴及假執行之聲請駁回。
訴訟費用由原告負擔。
    事實及理由
一、本件原告起訴主張原告鍾黃錦雲之配偶暨原告戊○○、丁○○、己○○之父鍾廣榮於民國91年8 月26日因無法排汗及咳
    嗽不斷等症狀而至被告高雄醫學大學附設中和紀念醫院（下
    稱高醫醫院）門診，經該院所僱心臟血管內科醫師即被告甲○○看診而經診斷為慢性氣管阻塞、一般高血壓，惟由此至
    92年10月13日止之多次門診均未再詳予檢查而延前診斷開立
    每3 個月1 期之慢性連續處方Uniphyllin及Norvasc 用藥，
    嗣鍾廣榮於同年10月27日再因持續氣喘、夜間呼吸困難、欠
    咳不癒等症狀而仍至該科門診而改由被告乙○○醫師看診，
    經其診斷為「心律不整，有時夜喘。左胸骨邊緣及右下胸骨
    邊緣和心尖有二級和四級的收縮雜音。偶有夜間呼吸困難，
    排除是心律不整造成，考慮霍特氏法檢查」而排除係心律不
    整造成，故其症狀與心臟病灶引發之病徵已不相符，且其有
    呼吸困難之病灶而理應將之轉診胸腔科而由肺部、氣管之胸
    腔專科醫師做詳細之門診及檢查，然其竟捨此不為而仍依循
    被告甲○○之診斷再開立前述慢性病連續處方籤用藥，而鍾
    廣榮於同年11月10日、93年2 月2 日、4 月26日等3 次回診
    時即一再告知被告乙○○有經常咳嗽、夜間氣喘加劇，並時
    有呼吸困難之病癥，惟被告乙○○仍未詳診或將之轉診胸腔
    科，亦未對之再做胸部Ⅹ光檢查即再延用之前門診之認斷病
    症為慢性氣管阻塞、一般高血壓而仍開立前藥，且於同年 7
    月19日回診仍然同此，迨至同年7 月26日鍾廣榮因發生呼吸
    困難、氣喘等情形而於門診後住院，27日即因呼吸困難轉入
    內科加護病房插管，並開立病危近知單，經做電腦斷層及肺
    部內視鏡切片檢查，始發覺為肺腺癌癌末，後延至8 月18日
    即因癌細胞擴散及器官衰竭而死亡，今被告甲○○、乙○○
    為心臟血管內科醫師，而鍾廣榮於91年 8月起由其等看診至
    93年 7月止，其於每次門診均主訴氣喘嚴重、呼吸困難及咳
    嗽不斷之病徵，惟被告均草率診斷且延用第1 次之診斷認其
    病徵為慢性氣管阻塞及一般高血壓而僅開立慢性處方用藥，
    忽略鍾廣榮是否有其他病徵，且鍾廣榮嗣經診斷後已排除是
    心律不整或其他心臟病癥所引起，此已非其等專科所能診治
    而理應會診其他專科或轉診胸腔科詳診，做深入之電腦斷層
    及肺部內視鏡檢查，俾及時發現肺部之病變，而肺腺癌如早
    期發現並治療，病人長期存活之機率甚高，且肺腺癌非短期
    即得生成，如為上述檢查即可早期發現，惟因被告甲○○、
    乙○○之疏於診治及轉診，一再延用向來之治療方式致延誤
    未能及早察覺，使鍾廣榮發現後已是癌末而發生死亡之結果
    ，被告甲○○、乙○○對此將肺癌誤為肺炎治療自有過失，
    而被告高醫醫院為被告甲○○、乙○○之僱用人，其對於被
    告甲○○、乙○○因過失侵害鍾廣榮致死，自應與之負連帶
    賠償責任，而原告戊○○業為其父鍾廣榮支付喪葬費新台幣
    （下同）478,280 元，原告庚○○○並得對鍾廣榮請求扶養
    而應由之支出312,040 元，且原告分為鍾廣榮之配偶及子女
    ，對鍾廣榮於短期間內發生死亡之結果自受精神打擊甚重，
    被告自應賠償庚○○○1,000,000 元及原告戊○○、丁○○
    、己○○各800,000 元精神慰撫金，為此爰依消費者保護法
    及侵權行為損害賠償之規定，請求判令被告應分別連帶給付
    原告庚○○○、戊○○、己○○、丁○○各1,312,040 元、
    1,278,280 元、800,000 元、800,000 元及均自起訴狀繕本
    送達之翌日起至清償日止按週年利率5%計算之利息，並願供
    擔保請准為假執行之宣告。
二、被告則以病人鍾廣榮於91年8 月26日至被告高醫醫院內科就
    診而由被告甲○○診治時乃主訴運動性氣喘，有吸煙病史，
    而該日理學檢查血壓收縮壓稍為偏高，有第2 度收縮期心雜
    音，兩側肺部有輕度喘鳴聲，經安排心電圖、胸部X 光、心
    臟超音波檢查，其心電圖有心室早期收縮，心臟超音波檢查
    顯示心縮功能正常，主動脈瓣鈣化伴輕度閉鎖不全，胸部Ⅹ
    光呈現有肺氣腫及兩側纖維化，並有陳舊性右鎖骨骨折，故
    在慢性阻塞性肺疾病的診斷下給予氣管擴張劑及化痰劑治療
    ，在同年9 月2 日回診時，病人症狀及喘鳴聲均改善，故給
    予包括氣管擴張劑及化痰劑之28天藥物，同年11月4 日回診
    ，病人自覺症狀改善，但聽診在左側肺部可以聽到喘鳴呼吸
    音，血壓亦偏高，因此被告甲○○給予降血壓藥物每天Amlo
    dipine 2.5mg，並將氣管擴張劑改為長效型，由於病況穩定
    ，於同年l2月2日給予2個月連續處方，92年2月l0日及5月30
    日各給予3個月連續處方（6月30日因兩側肺部有輕度喘鳴聲
    ，另開予吸入型氣管擴張劑），同年l0月l3日病人回診時由
    林昆德醫師看診，理學檢查有不整脈現象，安排心電圖及血
    液生化檢查，給予降血壓藥物及氣管擴張劑，並安排兩週後
    回診，嗣10月27日病人回診由被告乙○○看診，其訴說晚上
    有時會咳嗽，並繼續有在吸煙，故除給予藥物治療及勸說戒
    煙外，亦安排胸部Ⅹ光追蹤檢查，並預約兩週後回診，而當
    時胸部X光所見與9l年8月26日相同沒有發現新病灶，同年ll
    月l0日因病況沒有明顯變化而恢復給予 3個月連續處方，之
    後病人於93年2月2日、4月26日回診時病況穩定（4月26日還
    自述比較不喘，理學檢查亦無特別異常發現），因此仍給予
    3個月連續處方，至93年7月19日回診時訴說近l0天來自覺活
    動時比較會喘，病史詢問上沒有合併其他包括發燒、膿痰等
    症狀，理學檢查包括呼吸音聽診亦無特別異常發現，當天並
    由電腦回顧92年l0月27日之Ⅹ光，決定先繼續給予藥物治療
    ，病人嗣於 7月26日再來看診，訴說症狀沒有改善，自覺有
    更嚴重的感覺，同時7月25日有1次咳痰帶血絲現象，當日理
    學檢查發現右下肺呼吸音減弱，遂安排胸部Ⅹ光檢查而發現
    右下肺有肺炎浸潤現象，因此在慢性阻塞性肺疾病併發肺炎
    的初步診斷下安排入院進一步檢查及治療，是依前開療程以
    觀，病人於9l年8月26日及92年l0月27 日分別由被告甲○○
    、乙○○為其診治時即均曾為其安排胸部 X光檢查，然當時
    檢查結果其除呈現有肺氣腫及兩側纖維化外，確實未發現任
    何其他病灶，更未有肺部腫瘤之存在，而病人於期間內數次
    回診之所以未再安排Ⅹ光檢查，乃係因病人當時病況穩定，
    亦未主張在臨床上有何不適症狀，則在理學診查包括呼吸聽
    診並無異常發現，且病人亦無任何足以懷疑有肺癌臨床症狀
    之情況下，自無每次回診均為其安排Ⅹ光檢查之理，且被告
    甲○○、乙○○均係內科專科醫師而均有為病人內科診治之
    專業能力，其等對鍾廣榮之上開診治亦均已善盡醫療義務而
    無任何疏失存在，原告指其等無力診治且未將之轉診深入檢
    查云云自非事實，而肺癌本即係極難發現且進行速度非常迅
    速之疾病，絕大多數之肺癌患者當一旦確診罹患，往往都已
    藥石罔靈，原告依侵權行為之法律關係請求被告等應連帶負
    損害賠償責任顯無理由，再者醫療行為本即無消費者保護法
    規定適用之餘地，縱設若被告等應負損害賠償責任，惟原告
    請求之喪葬費及慰撫金均屬過高，且鍾廣榮死亡時已70歲又
    有病在身，其原即無工作能力而無扶養原告庚○○○之能力
    ，原告所為之上開請求亦為無據，爰聲明求為判決駁回原告
    之訴及假執行之聲請，如受不利之判決，並願供擔保免為假
    執行之宣告。
三、兩造不爭執之事項：
  (一)、原告鍾黃錦雲之配偶暨原告戊○○、丁○○、己○○之父
      鍾廣榮於91年8 月26日至被告高醫醫院門診，經該院心臟
      血管內科醫師即被告甲○○看診而診斷為慢性氣管阻塞、
      一般高血壓，其至92年10月13日止多次門診時均同此而開
      立每3 個月1 期之慢性連續處方用藥，嗣於92年10月27日
      再至該科門診而改由被告乙○○醫師看診，經診斷後仍開
      立上開慢性病連續處分籤用藥，後至93年7 月26日因鍾廣
      榮發生呼吸困難、氣喘等情形而於門診後住院，27日因呼
      吸困難轉入內科加護病房插管，並開立病危近知單，經做
      電腦斷層及肺部內視鏡切片檢查，始發覺為肺腺癌癌末，
      後延至8 月18日因癌細胞擴散及器官衰竭而死亡。
  (二)、本件經2 次送醫事審議委員會鑑定，該會乃認「病患病史
      有：慢性阻塞性肺疾、高血壓、心律不整以及輕度瓣膜閉
      鎖不全，上列疾病，均為慢性病且臨床表現頗多重疊之處
      ，近兩年之診治過程中病人於9l年8 月26日與92年10月27
      日接受兩次胸部X 光攝影，結果均呈輕度肺氣腫及肺部纖
      維化。91年8 月27日心臟超音波顯示輕度主動脈瓣及三尖
      瓣閉鎖不全，主動脈瓣增厚並鈣化。9l年8 月26日與92年
      10月27日之心電圖均呈早發性心室收縮，門診記錄亦有多
      次發現不規則心跳，顯示病人確有心律不整。病人之臨床
      表現與心、肺疾病皆相關，其一般處理尚可接受。由於病
      人自十七歲起長期吸煙，屬於罹患肺癌之高危險群，一般
      建議要定期追蹤胸部Ⅹ光 (大約每年一次，必要時追加)
      ，當胸部X 光有變化或臨床上有可疑跡象時，再加做其他
      檢查；如果病情穩定，一般內科專科醫師診療亦無不可，
      難以責其處置失當。肺癌不易早期發現，以肺腺癌為例，
      由於好發於肺部周邊，往往到末期才出現症狀，更不易及
      早發覺。一般而言，可以早期診斷者小於20% 。病人住院
      記錄顯示症狀惡化僅半個月，其92年l0月27日之胸部Ⅹ光
      並無特殊病灶，應可推論肺癌病發於此時之後。92年10月
      27 日 至93年4 月26日之間的病歷記錄沒有特殊變化，未
      做其他檢查，並無不當。93年7 月l9日病歷記載吸吸困難
      加劇，此時宜加強處置，其餘則未見失誤」、「病人於高
      雄醫學大學附設中和紀念醫院看診之主訴為運動後呼吸困
      難，就慢性心、肺疾病患者而言乃屬非特異性症狀，一般
      內科專科醫師均有能力診治，無轉診或會診胸腔內科之絕
      對必要。自9l年8 月26日至93年4 月26日之病歷記錄顯示
      病人仍吸煙，夜間咳嗽、偶而呼吸困難；兩次胸部X 光檢
      驗均呈現輕度肺氣腫及纖維化，並無跡象懷疑其可能罹患
      肺癌。病歷上之r/o Proximal arrhythmia episodes依醫
      事習慣表示優先考慮心律不整，病人亦確實有此疾病，並
      非誤診。肺腺癌好發於肺部周邊，往往到末期才出現症狀
      ，不易及早發覺。國內資料顯示非小細胞肺癌 (肺腺癌即
      屬其中之一)診 斷後可單純手術切除者僅有17% 。而且其
      臨床表現如咳嗽、呼吸困難等與慢性阻塞性肺疾、肺部纖
      維化、心臟衰竭等有相彷之處，未出現特殊病徵前不易分
      辨。一般常用的方法有胸部X 光和痰液細胞學檢驗，必要
      時再安排支氣管鏡檢查。不過歐、美許多大型研究顯示；
      加強胸部X 光和痰液細胞學篩檢雖可提早發現肺癌，但是
      整體死亡率並未因而降低。支氣管鏡檢查屬侵襲型檢查，
      有一定風險，僅限於胸部X 光確有病灶或高度懷疑呼吸道
      疾患時實施，較新的方法如電腦斷層攝影、PET scan等目
      前尚無定論，並無公認可有效降低死亡率之篩選方法。腫
      瘤自生成至得以一般檢驗方法查出之期間出入頗大，依醫
      學文獻記載：肺腺癌之腫瘤倍增時間平均為3 個月，但是
      少數病患可短至7 天以內或大於465 天，故確實時間難以
      推論。大約有7 -10%之病例並無症狀，意外於體檢時發現
      肺癌。5 年存活率在第一期患者約為60% ，第四期患者小
      於l%」。
四、本院就兩造必要之爭點所為之判斷：
  (一)、被告應否依消費者保護法第7 條規定就其醫療行為負無過
      失賠償責任？
    (1)、按「從事設計、生產、製造商品或提供服務之企業經營
        者應確保其提供之商品或服務，無安全或衛生上之危險
        。商品或服務具有危害消費者生命、身體、健康、財產
        之可能者，應於明顯處為警告標示及緊急處理危險之方
        法。企業經營者違反前二項規定，致生損害於消費者或
        第三人時，應負連帶賠償責任。但企業經營者能證明其
        無過失者，法院得減輕其賠償責任」，消費者保護法第
        7 條固定有明文，惟該法及其施行細則就其所規範之「
        服務」並無明確之定義，故就何謂消費性服務為一般性
        之定義自有其困難，是判斷醫療行為是否應屬該「服務
        」之範圍而有該法之適用，自應依各法律行為之性質為
        合目的性之解釋始為妥適。
    (2)、消費者保護法第1條第1項規定「為保護消費者權益，促
        進國民消費生活安全，提昇國民消費生活品質，特制定
        本法」，此為該法就其立法目的所為之明文，是為該法
        律條文之解釋時，自應以此明定之立法目的為其解釋之
        最終依據，而該法之採商品無過失責任制度，乃係由於
        消費者無論如何提高注意度也無法有效防止損害之發生
        ，故立法者乃藉由無過失責任制度之適用以迫使製造商
        擔負較重之責任，換言之，製造商在出售危險商品時，
        即應會將其所可能賠償之成本計入售價之中，亦即將使
        產品危險之訊息導入產品價格之內，此即帶有分擔危險
        之觀念在內，惟就醫療行為而言，其過程本即充滿危險
        性及不可控制性，治療結果亦充滿不確定性，醫師係以
        專業知識就病患之病情及身體狀況等綜合考量，並選擇
        最適宜之醫療方式進行醫療，其為治癒病患起見，有時
        仍得選擇危險性較高之手術，設若將無過失責任適用於
        醫療行為，則醫師為降低危險行為量，或將可能專以危
        險性之多寡與輕重，作為其選擇醫療方式之惟一或最重
        要之因素，並傾向選擇較消極、不具危險之醫療方式而
        捨棄對某些病患較為適宜、有積極成效但危險性較高之
        治療方式，且另相較於種類及特性可能無限之消費商品
        而言，現代醫療行為就特定疾病之可能治療方式其實相
        當有限，若藥物控制方式所存在之危險性，經評估仍然
        高於醫師所能承受者，而醫師若無從選擇其他醫療方式
        ，或改用較不適宜但危險較小之醫療行為可能被認為無
        過失時，醫師將不免選擇降低危險行為量至其所能承受
        之程度，換言之，基於自保之正常心理，一般醫師為免
        於訴訟之煩，其將選擇性的對某些病患以各種手段不予
        治療，或寧可採取消極的、安全的醫療方式，更盡其所
        能採取防禦性醫療以避免因未使用全部可能之醫療方法
        之一時疏忽而獲責，並藉以免除無過失責任，如此則醫
        療手段之採取將不再係為救治病人之生命及健康而在於
        保護醫療人員之安全，且其勢將先行排除社會上之弱者
        ，而此類病患又恰為最需醫療之保護者，此種選擇病患
        傾向或過度採取醫療措施，誠將剝奪其他真正需要醫療
        服務之病人之治療機會，並增加無謂醫療資源之浪費而
        非病患與社會之福，況醫療法業於93年4 月28日修正公
        布，其中就醫療行為之賠償責任已於第82條第2 項明定
        「醫療機構及其醫事人員因執行業務致生損害於病人，
        以故意或過失為限，負損害賠償責任」等語而明文限制
        醫療行為之損害賠償責任僅以有故意或過失之情形為限
        ，此即已排除消費者保護法無過失責任之適用，是醫療
        行為如適用消費者保護法無過失責任之制度，此反將不
        能達成該法所明定之立法目的，該消費性服務之範圍，
        自應以目的性限縮解釋之方式而將醫療行為排除於該法
        適用之範圍之列，故原告主張被告均應依消費者保護法
        第7 條規定就其醫療行為負無過失賠償責任云云即非有
        據。
  (二)、病患鍾廣榮是否有心律不整之症狀？被告甲○○、乙○○
      未將病患轉診胸腔內科治療有無過失？
    (1)、本件原告固以病患鍾廣榮經被告乙○○診斷後業已排除
        其係因心律不整而引起病癥云云，惟此業為被告所否認
        ，而查被告乙○○於鍾廣榮在92年10月27日就診時乃於
        病歷記載「BP：140/70 mmHg. irregular heartbeats.
        some night wheezing. heart sound:grade II/VI
        systolic murmur over left sternal border and
        right lower sternal border and apex. palpitation
        :nil. DOE:-.chset pain:-. night dyspnea noted
        occasionally. r/o proximal arrhythmia episodes,
        consider Holter...」等語，此有病歷專用紙附卷可稽
        ，而上開病歷上載之「r/o Proximal arrhythmia epis
        odes」等語，依醫事習慣係表示優先考慮心律不整，其
        意為必需排除心律不整，故考慮Holter 24 小時心電圖
        監測，並非如原告所提英翻中病歷所言已經排除心律不
        整或其它心臟病徵乙節，此有行政院衛生署醫事審議委
        員會鑑定書 2件在卷可憑，是被告乙○○於上開病歷所
        載之「r/o Proximal arrhythmia episodes」等語既係
        表示病患病癥須優先考慮心律不整之問題而需予監測以
        為能否排除該可能之斷定之意，其自非已認病患鍾廣榮
        之狀況已能排除係因心律不整所引起者，且原告所提英
        翻中之病歷即已自載「心律不整... 心音：左胸骨邊緣
        及右下胸骨邊緣和心尖有二級和四級的收縮雜音」之語
        ，而行政院衛生署醫事審議委員會經審閱鍾廣榮之病歷
        結果亦認「91年 8月27日心臟超音波顯示輕度主動脈瓣
        及三尖瓣閉鎖不全，主動脈瓣增厚並鈣化。9l年 8月26
        日與92年10月27日之心電圖均呈早發性心室收縮，門診
        記錄亦有多次發現不規則心跳，顯示病人確有心律不整
        」亦已如上述，則病患鍾廣榮自確有心律不整之病癥，
        被告甲○○、乙○○所為之診斷自屬無誤，原告主張鍾
        廣榮之病症經診斷後已排除心律不整之原因云云自為無
        據。
    (2)、原告固以病患鍾廣榮之主訴除有心律不整之病癥外，仍
        長期強調呼吸困難等肺部症狀，而被告甲○○、乙○○
        在多次用藥治療未改善後仍未予以其他醫學檢驗或轉診
        胸腔內科致未發現肺癌，其等於此過程自有疏失云云，
        惟病患鍾廣榮確有心律不整之病症已如上述，而其看診
        主訴之運動後呼吸困難等，就慢性心肺疾病患者而言乃
        屬非特異性症狀，且病人於近兩年之診治過程中，在9l
        年8月26日、92年10月27日各接受胸部X光攝影檢查結果
        ，均僅呈輕度肺氣腫及肺部纖維化而無跡象足以懷疑其
        可能罹患肺癌，其病史除心律不整外，尚有慢性阻塞性
        肺疾、高血壓、以及輕度瓣膜閉鎖不全等疾病，而肺腺
        癌之臨床表現如咳嗽、呼吸困難等與上開均為慢性病之
        各心、肺疾病的臨床表現者皆有頗多重疊及相彷之處，
        其在未出現特殊病徵前並不易分辨，另醫學上對於罹患
        肺癌之高危險群一般建議係要定期追蹤胸部Ⅹ光 (大約
        每年一次，必要時追加)，當胸部X光有變化或臨床上有
        可疑跡象時再加做其他檢查，而於此慢性心肺疾病而言
        ，一般內科專科醫師均有能力診治，如果病情穩定，並
        無轉診或會診胸腔內科之絕對必要，本件病患鍾廣榮在
        92年10月27日至93年 4月26日間之病歷記錄並無特殊變
        化，被告未作其他檢查，其一般處理並無不當乙情，亦
        為行政院衛生署醫事審議委員會所鑑定在案，是依醫學
        分科之診治而言，一般內科專科醫師既均有能力診治各
        慢性之心肺疾病，在無特殊病情變化之情況下，同屬心
        臟血管內科醫師之被告甲○○、乙○○在為病患鍾廣榮
        為理學檢查後未為之轉診或會診胸腔內科原即不違醫學
        常規，而被告甲○○、乙○○在各為病患鍾廣榮為門診
        時原即均已對之為屬肺癌有效篩選方法之胸部Ⅹ光檢查
        ，且其檢查間隔亦符肺癌高危險群之定期追蹤時間，而
        其等所為 2次檢查結果病患均僅呈現輕度肺氣腫及肺部
        纖維化之情形，且依其歷來之自述病況亦無發燒、膿痰
        等臨床特殊症狀，以病患鍾廣榮原確定患有之慢性阻塞
        性肺疾、高血壓、輕度瓣膜閉鎖不全等疾病之臨床表現
        亦均有如肺腺癌之咳嗽、呼吸困難等臨床表現，則在無
        跡象足以懷疑其可能罹患肺癌之情況下，被告甲○○、
        乙○○依其內科專業及各檢查所得併病人自訴病況穩定
        之情下，其等未為之轉診或會診胸腔內科以為更進一步
        之侵襲性檢查，自尚不容以其後發生之肺癌結果即認之
        於此存有疏失，原告此部分之主張尚屬無據。
  (三)、被告甲○○、乙○○歷來看診未及時發覺病患係罹患肺腺
      癌是否存有過失？
      原告另以病患鍾廣榮有長期抽煙習慣，其歷來病歷均有持
      續咳嗽、呼吸哮喘等肺癌臨床症狀，且其所罹之肺腺癌生
      長較為緩慢，被告甲○○、乙○○未能注意並適時給予其
      他檢查致未察知，其等於此自有過失云云，惟肺癌之臨床
      症狀如長期咳嗽、咳血、胸痛、呼吸困難或喘鳴等亦均會
      出現在其他疾病而無特定和專一性，肺腺癌更因多長在肺
      部周邊，初期並無症狀，其常是在遠處轉移而侵犯到神經
      、血管、氣管之後才出現臨床症狀，而肺癌之早期偵測相
      當困難，目前早期偵測方式係靠電腦斷層掃描，然根據美
      國醫界表示，其掃描結果不一定準確，且錯誤機率更高達
      25% ，另對病人較不痛苦之痰液細胞學檢查則檢出率並不
      高，現今對於肺癌高危險群之中老年人而言，定期胸部Ⅹ
      光追蹤仍係篩檢及發現肺癌之基本方法乙情，此有醫療網
      頁查詢等附卷可憑，而肺腺癌由於好發於肺部周邊，往往
      到末期才出現症狀，更不易及早發覺，一般而言，可以早
      期診斷者小於20% ，另肺癌一般常用之檢驗方法有胸部X
      光和痰液細胞學檢驗，必要時再安排支氣管鏡檢查，惟支
      氣管鏡檢查屬侵襲型檢查而有一定風險，其僅限於胸部X
      光確有病灶或高度懷疑呼吸道疾患時實施，較新的方法如
      電腦斷層攝影、PET scan等目前尚無定論，並無公認可有
      效降低死亡率之篩選方法，又腫瘤自生成至得以一般檢驗
      方法查出之期間出入頗大，依醫學文獻記載，肺腺癌之腫
      瘤倍增時間平均為3 個月，但是少數病患可短至7 天以內
      或大於465 天，故確實時間難以推論乙節，亦有上開醫事
      審議委員會鑑定書在卷可憑，是肺腺癌早期原即不易檢查
      發覺，而胸部Ⅹ光追蹤檢查既為篩檢及發現肺癌之基本有
      效方法，且並為被告甲○○、乙○○於其為病患鍾廣榮門
      診時所採用，而該等2 次檢查結果亦均經放射科醫師認皆
      僅有輕度肺氣腫及肺部纖維化之情形而無其他足以懷疑係
      罹患肺癌之跡象，且病患主訴之咳嗽、呼吸困難等各病癥
      亦確為其所患上開各心、肺疾病之臨床症狀，被告甲○○
      、乙○○據此排除肺癌之病灶而為其他確實存在之心、肺
      疾病的診斷，並因此未為之安排具侵襲性而有一定風險存
      在之支氣管鏡檢查，自不得認其等於此為有過失，而電腦
      斷層攝影或PET SCAN等檢查方法就肺癌之篩選成效如何尚
      無定論，且其是否需用，亦牽涉病人意願、費用負擔、醫
      療資源使用及設備排定時程等問題，自不得以醫師未予排
      定使用即據此指摘為有過失者，原告執以被告未檢出肺腺
      癌而主張其等具醫療疏失云云尚屬無據。
    綜上所述，系爭醫療行為尚無消費者保護法第7 條之適用餘
    地，而病患鍾廣榮確有心律不整及其他心、肺疾病，被告甲○○、乙○○依其內科專業及各檢查所得原無為之轉診或會
    診胸腔內科以為更進一步檢查之絕對必要，且其等依歷來檢
    查結果未診斷出肺腺癌之病症亦不得指摘為有過失，從而原
    告依侵權行為之規定請求被告應連帶給付如其聲明所示之金
    額及遲延利息，依法洵屬無據，自應予以駁回，而原告之訴
    既經駁回，其假執行之聲請即失所附，亦應併予駁回。
五、本件為判決基礎之法律關係已臻明確，兩造其餘之攻擊防禦
    方法核與判決結果不生影響，毋庸一一論列，併此敘明。
六、據上論結：本件原告之訴為無理由，合依民事訴訟法第78條
    ，判決如主文。
中    華    民    國    95    年    8     月    29    日
                  民事第五庭    法  官  黃宏欽
正本係照原本作成。
如不服本判決，應於送達後20日內，向本院提出上訴狀並表明上
訴理由，如於本判決宣示後送達前提起上訴者，應於判決送達後
10日內補提上訴理由書（須附繕本）。
中    華    民    國    95    年    8     月    29    日
                                書記官  余幼芳


司法院資訊處製作；財團法人民間司法改革基金會備份。
